【裁判字號】    89,訴,116
【裁判日期】    891226
【裁判案由】    詐欺等
【裁判全文】
臺灣臺南地方法院刑事判決                          八十九年度訴字第一一六號
    公  訴  人  臺灣台南地方法院檢察署檢察官
    被      告  癸○○
右列被告因常業詐欺等案件，經檢察官提起公訴（八十八年度偵字第一四三五０號）
及移送併辦（臺灣士林地方法院檢察署八十九年度偵字第八五七號、第一一一五號，
臺灣桃園地方法院檢察署八十九年度偵字第一九三三號，臺灣臺北地方法院檢察署八
十九年度偵字第七六二０號、第八三八二號，臺灣板橋地方法院檢察署八十九年度偵
字第九六七五號，臺灣南投地方法院檢察署八十九年度偵字第一八九三號），本院判
決如左：
    主  文
癸○○常業詐欺，處有期徒刑貳年，並於刑之執行完畢或赦免後，令入勞動場所，強
制工作參年。
扣案名片壹張、警帽壹頂、笛子壹只、警用反光背心壹件、長袖襯衫壹件、長袖夾克
壹件、領帶壹件、領帶夾壹只、警察制服壹套、發票壹張、發票收據貳本、台北市警
察局民防隊制服上衣壹件、指揮交通專用反光背心壹件、帽子壹頂均沒收。
    事  實
一、癸○○經營喜相逢康樂隊，基於意圖為自己不法所有之常業詐欺犯意，以冒用警
    察制服、民防隊制服、指揮交通專用反光背心、帽子等公務員服飾為手段，於下
    列時地，詐欺他人得利益及財物而賴以營生：
（一）民國八十八年十一月六日，癸○○假冒管區警察名義，打電告知桃花紅酒家，
      以友人家有喜事，在台北市○○○路○段五十一號二樓國軍英雄館宴客，須要
      樂團演奏為由，請酒家派樂隊前往演奏助興，致桃花紅酒家之己○○誤以為真
      ，而帶同鼓手前往演奏時，癸○○基於冒用公務員服飾、徽章之概括犯意，身
      著警察制服出現現場，向己○○佯稱「演奏費新台幣（下同）八千元等，演奏
      完畢會直接送去酒家」等語，使己○○及鼓手一名因而陷於錯誤，自同日晚上
      七時許在現場演奏至二十一時止。惟癸○○嗣後並未付錢，經己○○向台北市
      警察局大同分局延平派出所查詢，始知受騙。
（二）八十八年十一月十一日下午，癸○○先以一０四電話查知五月花大酒家（設台
      北市大同區○○○路○段七七號二、三、四樓）電話，打入五月花大酒家，假
      冒台北市警察局大同分局延平派出所沈姓管區警員身份找經理、老板未遇，該
      店女服務生不疑將負責人丁○○家中電話告知，癸○○乃經打電話至丁○○家
      中，佯稱沈姓管區警員身份，因副主管娶媳婦，於同年十一月十二日晚上在台
      北市○○○路海霸王餐廳宴客需樂隊助興，雙方談定以一萬元為報酬，丁○○
      陷於錯誤，派辛○依約前往。癸○○於八十八年十一月十一日下午至海霸王餐
      廳佯稱康樂隊人員查知翌（十二）日晚上有乙○○在該餐廳二樓宴客及電話號
      碼，即與乙○○連繫，並佯稱管區警員可介紹樂隊助興，乙○○不疑，雙方談
      定八千五百元。嗣於八十八年十一月十二日，癸○○冒用民防小隊長制服、徽
      章出現宴場，辛○帶領樂隊七人赴約伴唱；同日二十一時許，乙○○將八千五
      百元交付癸○○。嗣經丁○○向延平派出所查詢，始知被騙。
（三）八十八年十一月二十日下午四時許，癸○○打電話至「德慶康樂隊」，佯稱自
      己為客戶之朋友，忘記電話，詢問今日何處有做場，騙得該日辦喜事之壬○○
      電話後，便打電話與壬○○，假稱自己為警察人員，要派四位義警至壬○○辦
      喜事處指揮交通，要求壬○○必須於喜宴結束後交付紅包二千元。癸○○於同
      日下午六時二十分穿著警察局民防隊制服抵達壬○○位於台南市○區○○里○○鄰○○街一五一巷六七號住處，當面告知有三位同仁在外面指揮交通，於壬○○交付金錢前，為警當場查獲，並扣得癸○○所有之名片壹張、警帽壹頂、
      笛子壹只、警用反光背心壹件、長袖襯衫壹件、長袖夾克壹件、領帶壹件、領
      帶夾壹只。
（四）八十八年十一月二十三日上午十時許，癸○○身著警察制服，到桃園市○○路
      二十六號前向戊○○稱渠為青溪派出所主管，將派十二名警力前往支援設於該
      處之治喪會場，然需要費用一萬四千四百元，惟因戊○○並未給付金錢，癸○○復於同年月二十五日上午八時許，亦身著警察制服，欲再向戊○○詐取前揭
      費用時，經戊○○報警當場查獲，並扣得警察制服壹套。
（五）八十九年三月中旬，癸○○假冒警察之名向新店市○○路○段八十號新店市公
      所人員查詢新店市中央新村活動中心租借場地人員資料，乃以電話向庚○○佯
      稱：渠為管區警察，太太在經營康樂隊，渠本人也會彈電子琴，宴客時需訂其
      康樂隊，否則不能進入中央新村活動中心辦理喜宴。然為庚○○拒絕，因而詐
      欺未遂。
（六）八十九年三月二十四日十六時許，癸○○在報紙上看到刊登中央研究院院長吳
      大猷喪將在市立殯儀館舉行，就在台北市中正區○○○路台北市火車站前之公
      共電話打電話向吳大猷女兒甲○○聲稱自己是轄區派出所員警，能在舉行喪禮
      時派請八名義警協勤，每個需要紅包五百元，意圖詐取四千元，經甲○○報警
      查獲而未遂。
（七）八十九年五月十四日十三時許，癸○○在台北縣三重市○○街二０九號前鎮方
      得知被害人魏鍵家有喜事，即公然穿著警察制服，自稱派出所羅主管，向魏鍵
      承包喜宴康樂隊，代價新台幣一萬五千元，並開立收據予魏某意圖行騙。經警
      於同日十九時三十分在三重市○○○路六十二號前查獲，癸○○因而詐欺未遂
      ，並扣得癸○○所有供其詐欺所用之發票壹張、發票收據貳本。
（八）八十九年五月二十四日二時許，在南投市彰化客運南投站身著台北市民防隊制
      服衣帽，縱火燒毀彰化客運南投站之巴士（縱火所涉公共危險犯行，業據台灣
      南投地方法院另行以該院八十九年度訴字第二三三號判決在案，參卷附該案判
      決書），嗣於八十九年五月二十五日十三時許在台中市○○路中洲旅社為警查
      獲，並扣得台北市警察局民防隊制服上衣、指揮交通專用反光背心各壹件、帽
      子壹頂。
二、案經台南市警察局第一分局報請台灣台南地方法院檢察署檢察官偵查起訴，及台
    北市政府警察局大同分局報請台灣士林地方法院檢察署檢察官、桃園縣警察局桃
    園分局報請台灣桃園地方法院檢察署檢察官、台北縣警察局新店分局暨台北市政
    府警察局中正第二分局分別報請台灣台北地方法院檢察署檢察官、台北縣警察局
    三重分局報請台灣板橋地方法院檢察署檢察官、南投縣警察局中興分局報請台灣
    南投地方法院檢察署檢察官移送併辦。
    理  由
一、訊據被告癸○○固坦承右揭犯罪事實（一）、（二）、（三）、（八）之犯行，
    並經被害人己○○、丁○○、辛○、乙○○、壬○○於警訊時指述綦詳，復有名
    片壹張、警帽壹頂、笛子壹只、警用反光背心壹件、長袖襯衫壹件、長袖夾克壹
    件、領帶壹件、領帶夾壹只、台北市警察局民防隊制服上衣壹件、指揮交通專用
    反光背心壹件、帽子壹頂扣案可資佐證，是被告右揭犯罪事實（一）、（二）、
    （三）、（八）之犯行，事證明確，洵堪認定。
二、訊據被告否認有何犯罪事實（四）之犯行，辯稱並未到現場云云，惟查被告右揭
    犯罪事實（四）之犯行，業據被告於警訊時坦承不諱，復據被害人戊○○於警訊
    時指述綦詳，且被告是身著警察制服為警當場查獲，並有警察制服壹套扣案可資
    佐證。是被告所辯，顯係事後卸責之詞，不足採信。被告右揭犯罪事實（四）之
    犯行，事證明確，洵堪認定。
三、訊據被告否認有何犯罪事實（五）之犯行，辯稱並未至新店市公所查詢租借資料
    云云。惟查被告右揭犯罪事實（五）之犯行，業據被告於警訊時坦承不諱，復據
    被害人庚○○、丙○○於警訊時指述綦詳，且被告係於新店市公所內為警當場查
    獲，並當場扣得台北市政府民防制服貳件（放在袋中，未穿上）可資佐證。是被
    告所辯，顯係事後卸責之詞，不足採信。被告右揭犯罪事實（五）之犯行，事證
    明確，洵堪認定。
四、訊據被告否認有何犯罪事實（六）之犯行，辯稱並未打電話予甲○○云云。惟查
    被告右揭犯罪事實（六）之犯行，業據被告於警訊時及偵查中坦承不諱，復據被
    害人甲○○於警訊時指述綦詳，是被告所辯，顯係事後卸責之詞，不足採信。被
    告右揭犯罪事實（六）之犯行，事證明確，洵堪認定。
五、訊據被告否認有何犯罪事實（七）之犯行，辯稱當日雖穿著警察制服，但無詐騙
    之意，係為了要魏鍵讓他承包喜宴康樂隊云云。惟查，右揭犯罪事實，業據被害
    人魏鍵於警訊時指述綦詳，且被告既坦承穿著警察之制服係為了要被害人魏鍵讓
    他承包喜宴康樂隊，顯係以冒用警察之身分，欲詐欺被害人魏鍵財物，此外復有
    發票壹張、發票收據貳本扣案可資佐證。是被告所辯，顯係事後卸責之詞，不足
    採信。被告右揭犯罪事實（七）之犯行，事證明確，堪予認定。綜上所述，本件
    事證已臻明確，被告詐欺、冒用公務員服飾犯行洵堪認定，應依法論科。
六、核被告所為，係分犯刑法第一百五十九條之冒用公務員服飾罪及第三百四十條之
    常業詐欺罪。被告先後多次冒用公務員服飾犯行，時間緊接、所犯為構成要件相
    同之罪名，係連續犯，應從一重處斷。另查，被告經台灣南投地方法院送請行政
    院衛生署草屯療養院實施精神鑑定，該院綜合被告之個人史及病史、身體及神經
    學檢查、實驗室檢查、腦電波檢查、心理測驗、精神狀態檢查等，認定被告之臨
    床診斷為輕度智能不足，其對於外界事務之知覺、理會與判斷能力，已較普通人
    之平均程度顯然減弱，精神狀態已達精神耗弱程度，有該院八十九年十月十七日
    （八九）草療字第一五四二三號附之精神鑑定報告書在卷可憑，是被告行為時之
    精神狀態，應已達於精神耗弱之程度，爰依刑法第十九條第二項減輕其刑。前述
    加重及減輕之事由，依法先加再減。被告所犯前揭二罪間，有方法結果之牽連關
    係，應從一重論以常業詐欺罪。爰審酌被告智識程度、精神狀態及其犯罪之動機
    、目的、手段、所造成危害、犯罪後之態度等一切情狀，量處如主文所示之刑，
    以資懲戒。又被告以犯詐欺罪為常業，於本院審理中仍繼續犯罪（事實欄（四）
    、（五）、（六）、（七）、（八）），顯示有犯罪之習慣，為矯治其犯罪習慣
    ，並謀得一技之長，本院因認應依刑法第九十條之規定，併予宣告其刑之執行完
    畢或赦免後，令入勞動場所，強制工作三年。扣案名片壹張、警帽壹頂、笛子壹
    只、警用反光背心壹件、長袖襯衫壹件、長袖夾克壹件、領帶壹件、領帶夾壹只
    、警察制服壹套、發票壹張、發票收據貳本台北市警察局民防隊制服上衣壹件、
    指揮交通專用反光背心壹件、帽子壹頂，均為被告所有供犯罪所用之物，併均依
    法宣告沒收。另犯罪事實（五）扣案之台北市政府民防制服貳件，非違禁物，被
    告亦未穿著犯罪，不宣告沒收，併此敘明。
七、又公訴人固僅起訴被告於八十八年十一月二十日詐欺及冒用公務員服章罪（即事
    實欄三），惟查被告自八十八年十一月六日起至八十九年五月二十四日止，先後
    詐欺取財、詐欺得利、冒用公務員服章（事實欄一、二、四、五、六、七、八）
    犯行，與前揭起訴部分，有實質上一罪（常業詐欺）、裁判上一罪（冒用公務員
    服章罪）之關係，應為起訴效力所及，且復經移送併辦（臺灣士林地方法院檢察
    署八十九年度偵字第八五七號、第一一一五號，臺灣桃園地方法院檢察署八十九
    年度偵字第一九三三號，臺灣臺北地方法院檢察署八十九年度偵字第七六二０號
    、第八三八二號，臺灣板橋地方法院檢察署八十九年度偵字第九六七五號，臺灣
    南投地方法院檢察署八十九年度偵字第一八九三號），本院自得審理，附此敘明
    。
八、據上論斷，應依刑事訴訟法第二百九十九條第一項前段，刑法第五十六條、第一
    百五十九條、第三百四十條、第五十五條後段、第十九條第二項、第九十條、第
    三十八條第一項第二款，罰金罰鍰提高標準條例第一條前段，判決如主文。
中      華      民      國    八  十  九    年  十  二  月  二  十  六  日
                    臺灣臺南地方法院刑事第四庭
                                        法  官  張  麗  娟
右正本證明與原本無異
如不服本判決應於送達後十日內向本院提出上訴。（請附繕本）
                                        書記官  陳  怡  吟
中      華      民      國    八  十  九    年  十  二  月  二  十  六  日
附錄法條：
刑法第一百五十九條
公然冒用公務員服飾、徽章或官銜者，處五百元以下罰金。
刑法第三百四十條
以犯第三百三十九條之罪為常業者，處一年以上七年以下有期徒刑，得併
科五萬元以下罰金。


司法院資訊處製作；財團法人民間司法改革基金會備份。
